臺灣彰化地方法院刑事判決　　　　　　　 94年度訴字第687號
公　訴　人　臺灣彰化地方法院檢察署檢察官
被　　　告　丙○○　男　24歲.
　　　　　　　　　　身分證統一.
　　　　　　　　　　住彰化縣大.
上列被告因常業詐欺等案件，經檢察官提起公訴（九十四年度偵
字第一九五八號、第二八一三號），由本院裁定改依簡式審判程
序判決如下：
    主  文
丙○○幫助以意圖為自己不法之所有，以詐術使人將本人之物交
付為常業，處有期徒刑柒月。緩刑貳年。
    事      實
一、丙○○於民國九十三年十月間某日，偶然見報紙分類廣告上
    所刊登之收購金融存摺廣告，雖其明知依一般社會生活之通
    常經驗，能預見交付金融機構帳戶之存摺及提款卡予姓名、
    年籍不詳之他人使用，將可能被該人或其所屬之犯罪集團用
    於掩飾身份，以避免遭警方查緝，進而便利實施常業詐欺等
    財產犯罪，惟其因缺錢花用，竟仍在不違背其本意之情形下
    ，基於幫助實施常業詐欺之犯意，於同年月十二日下午，在
    彰化縣中山高速公路溪湖交流道附近，以新台幣（下同）七
    千五百元之價格，將其所申設之復華銀行員林分行帳號第0
    000000000000號帳戶、華南銀行員林分行帳號
    第000000000000號帳戶、中國農民銀行臺中水
    湳分行帳號第00000000000號帳戶及中華郵政股
    份有限公司大村郵局帳號第0000000000000號
    帳戶之存摺、提款卡及印鑑，出租並交付給真實姓名、年籍
    不詳之林姓成年男子。該林姓男子取得丙○○所有之上開存
    摺、金融卡後，即基於常業詐欺之犯意，先透過網路假冒唐
    維德之名義佯登拍賣十九吋液晶螢幕之廣告，使丁○○陷於
    錯誤，而於九十三年十月十八日十八時三十四分許，匯款五
    千九百元至丙○○前揭復華銀行帳戶；再於九十三年十月十
    八日下午打電話向甲○○佯稱其弟林榮修被地下錢莊押走，
    需要用錢解決等語，使甲○○陷於錯誤，而於九十三年十月
    十八日十四時二十分許，先後二次共匯款十萬元至丙○○前
    揭大村郵局帳戶；又於九十三年十月十九日下午打電話向乙○○佯稱其子陳博暉欠他們八萬元未還，現在陳博暉在他們
    手上，趕快匯錢解決等語，使乙○○陷於錯誤，而於九十三
    年十月十九日十五時二十三分許，匯款八萬元至丙○○前揭
    大村郵局帳戶。嗣因丁○○、甲○○、乙○○發覺受騙，經
    報警處理後，始循線查悉上情。
二、案經嘉義縣政府警察局民雄分局報由臺灣嘉義地方法院檢察
    署呈請臺灣高等法院檢察署令轉暨彰化縣警察局員林分局報
    告臺灣彰化地方法院檢察署檢察官偵查起訴。
    理  由
一、訊據被告丙○○對於上揭犯罪事實坦承不諱，且告訴人丁○○、甲○○、乙○○就遭詐欺取財之情節，亦均於警詢時指
    述在卷，復有被告申設上開大村郵局帳戶時所填寫之申請書
    影本一份、被告上開復華銀行帳戶之存摺存款對帳單一份、
    中華郵政公司自動櫃員機交易明細表影本一紙、台幣轉帳交
    易回覆表二紙、網路廣告一份及告訴人乙○○所提出之郵政
    國內匯款執據一紙等在卷可資佐證。又按刑法上所謂「常業
    」，指反覆以同種類行為為目的之社會活動之職業性犯罪而
    言，至於犯罪所得之多寡，是否恃此犯罪為唯一之謀生職業
    ，則非所問，縱令兼有其他職業，仍無礙於該常業犯罪之成
    立（最高法院八十五年台上字第五一○號判例參照）。本件
    被告交付上開帳戶之存摺及提款卡予該姓名、年籍不詳之林
    姓成年男子後，該林姓男子即以佯登網路廣告或假綁票之方
    式行騙，並利用上開帳戶作為詐騙之工具，之後並有上開多
    名被害人因而先後多次匯出款項，足見其係以反覆實施詐欺
    行為謀生，而構成常業詐欺罪無疑。綜上所述，本案事證已
    臻明確，被告上開幫助常業詐欺之犯行，應堪認定。
二、核被告丙○○所為，係犯刑法第三十條第一項、同法第三百
    四十條之幫助常業詐欺罪。被告係幫助他人犯常業詐欺罪，
    為從犯，應依刑法第三十條第二項規定，按正犯之刑減輕之
    。爰審酌被告年輕力壯，竟不思以正當手段獲取財物之犯罪
    動機及目的，且提供其帳戶存摺、提款卡、印章等物供犯罪
    使用，嚴重破壞犯罪查緝工作、影響社會治安及金融秩序，
    惟犯後已坦承犯行，態度尚稱良好等一切情狀，量處如主文
    所示之刑，以資懲儆。末查，被告前未曾受有期徒刑以上刑
    之宣告，有臺灣高等法院被告全國前案紀錄表及臺灣彰化地
    方法院檢察署刑案資料查註紀錄表各一份在卷可查，其因一
    時失慮初罹刑章，犯後亦積極與告訴人達成和解，顯見其歷
    此偵審程序及刑之宣告，當知所警惕而無再犯之虞，是本院
    認所宣告之刑以暫不執行為適當，爰予宣告緩刑二年，以啟
    自新。
三、公訴意旨另以：被告丙○○明知該真實姓名、年籍不詳之林
    姓成年男子收購帳戶係為掩飾自己犯罪所得，竟出租前開帳
    戶供該林姓男子使用，以供被害人匯款，亦涉有洗錢防制法
    第九條第一項之洗錢罪嫌。經查：洗錢行為係指行為人為掩
    飾或隱匿自己或他人重大犯罪所得財物或財產上之利益（洗
    錢防制法第二條第一款），或行為人收受、搬運、寄藏、故
    買或牙保他人因重大犯罪所得財物或財產上之利益（同法第
    二條第二款）。按洗錢防制法之制定，旨在規範特定重大犯
    罪（詳見該法第三條）不法所得之資金或財產，藉由洗錢行
    為，諸如經由各種金融機關或其他交易管道，轉換成為合法
    來源之資金或財產，以切斷資金與當初犯罪行為之關連性，
    俾便於隱匿其犯罪行為或該資金不法來源或本質，以逃避追
    訴、處罰。該法之制定背景，主要係針對預防鉅額贓款，經
    由洗錢行為轉變為合法來源，造成資金流向之中斷，使偵查
    機關無法藉由資金之流向，追查不法前行為之犯罪行為人。
    是否另成立洗錢防制法第九條第一項之洗錢罪，依同法第一
    條、第二條第一款之規定，應以行為人是否有為逃避或妨礙
    其所犯重大犯罪之追查或處罰，而另有掩飾或隱匿自己犯罪
    所得之財物之洗錢行為為必要，亦即行為人須有為逃避或妨
    礙其所犯重大犯罪之追查或處罰而掩飾或隱匿其犯罪所得財
    物之犯意（洗錢之犯意），並有為逃避或妨礙其所犯重大犯
    罪之追查或處罰而有掩飾或隱匿之行為（洗錢之行為），始
    克相當（最高法院九十二年度臺上字第三六三九號、九十一
    年台上字第四九五六號判決參照）。被告於本案中既係交付
    其所有之帳戶，供該林姓男子使用，以使被害人將受騙金額
    入帳，其有幫助常業詐欺犯罪之行為固可認定，惟除此之外
    ，被告並未於詐欺行為完成後，另有何為使自己或他人逃避
    追訴或處罰，進而更為掩飾或隱匿犯罪所得財物或財產上利
    益之犯意及行為，其單純提供帳戶供被害人匯款入帳之行為
    ，亦不足以將前開詐欺所得，轉換成為合法來源之資金或財
    產，以切斷資金與當初犯罪行為之關連性，而達隱匿犯罪行
    為之目的甚明，職是，自難遽論被告涉犯洗錢防制法第九條
    第一項之洗錢罪。綜上所述，此部分本應為無罪之諭知，惟
    公訴人認此部分與前開起訴經本院判決有罪部分有裁判上一
    罪關係，爰不另為無罪之諭知，附此敘明。
據上論斷，應依刑事訴訟法第二百七十三條之一第一項、第二百
九十九條第一項前段，刑法第三十條、第三百四十條、第七十四
條第一款，判決如主文。
本案經檢察官郭緯中到庭執行職務。
中　　華　　民　　國　　94　　年　　6 　　月　　30　　日
                        臺灣彰化地方法院刑事第三庭
                            法      官    紀佳良
以上正本證明與原本無異。
如不服本判決，應於判決送達後十日內向本院提出上訴狀(須附繕
本 )。
告訴人或被害人對於判決如有不服具備理由請求檢察官上訴者，
其上訴期間之計算係以檢察官收受判決正本之日期為準。
中　　華　　民　　國　　94　　年　　6 　　月　　30　　日
                            書  記  官    陳錫威
附錄本案論罪科刑法條：
刑法第三百四十條：
以犯前條之罪為常業者，處一年以上七年以下有期徒刑，得併科
五千元以下罰金。
